臺灣彰化地方法院民事裁定
110年度輔宣字第13號
聲  請  人  陳惠柯  



相  對  人  游佳容  

關  係  人  游佳娜  
            游仕偉  
上列聲請人聲請輔助宣告事件，本院裁定如下：
    主      文
宣告游佳容（女、民國00年0月00日生、身分證統一編號：Z0000
00000號）為受輔助宣告之人。
選定陳惠柯（女、民國00年00月00日生、身分證統一編號：Z000
000000號）為受輔助宣告之人之輔助人。
聲請費用由受輔助宣告之人負擔。
    理    由
一、聲請意旨略以：聲請人陳惠柯為相對人游佳容之母，相對人
    於民國89年11月7日因智力不足，致其為意思表示或受意思
    表示，或辨識其意思表示效果之能力顯有不足，有戶籍資料
    、身分證影本、身心障礙證明影本等件為證，爰聲請准予裁
    定相對人為受輔助宣告之人，並選定聲請人為受輔助宣告之
    人之輔助人等語。
二、按對於因精神障礙或其他心智缺陷，致其為意思表示或受意
    思表示，或辨識其意思表示效果之能力，顯有不足者，法院
    得因本人、配偶、四親等內之親屬、最近1年有同居事實之
    其他親屬、檢察官、主管機關或社會福利機構之聲請，為輔
    助之宣告，民法第15條之1第1項定有明文。次按受輔助宣告
    之人，應置輔助人；法院為輔助之宣告時，應依職權就配偶
    、四親等內之親屬、最近1年有同居事實之其他親屬、主管
    機關、社會福利機構或其他適當之人選定一人或數人為輔助
    人；法院為前項選定前，得命主管機關或社會福利機構進行
    訪視，提出調查報告及建議。輔助之聲請人或利害關係人亦
    得提出相關資料或證據，供法院斟酌；法院選定輔助人時，
    應依受輔助宣告之人之最佳利益，優先考量受輔助宣告之人
    之意見，審酌一切情狀，並注意下列事項：㈠受輔助宣告之
    人之身心狀態與生活及財產狀況。㈡受輔助宣告之人與其配
    偶、子女或其他共同生活之人間之情感狀況。㈢輔助人之職
    業、經歷、意見及其與受輔助宣告之人之利害關係。㈣法人
    為輔助人時，其事業之種類與內容，法人及其代表人與受輔
    助宣告之人之利害關係。民法第1113條之1第1項、同條第2
    項準用第1111條、第1111條之1分別定有明文。
三、經查，聲請人主張之上開事實，業據其提出戶籍資料、身分
    證影本、身心障礙證明影本等件為證，且經本院在鑑定人即
    衛生福利部彰化醫院醫師梁孫源前審驗相對人之精神狀況，
    相對人對本院訊問之內容，能正確回答其出生年月日、身分
    證字號、學歷，然對於十位數減法無法計算，且無法計算時
    間等情，有本院訊問筆錄在卷可按。又經本院囑託衛生福利
    部彰化醫院鑑定結果，認為：「㈠醫學上的診斷：中度智能
    障礙。㈡日常生活狀況：1.日常生活的動作：個案簡單生活
    可自理，可自行盥洗沐浴，三餐在他人備好後可自行進食。
    2.交通之能力：個案不會自行外出，不會自行搭乘大眾交通
    工具。3.經濟活動能力：個案知道買東西要用錢，但該付多
    少錢、該找多少錢個案並不清楚。個案不會使用提款卡或信
    用卡，對複雜金融活動沒有概念。4.社會性：一般問題可簡
    單回答，但內容無法深入。㈢身體狀態：無顯著異常。㈣精神
    狀態：1.意識/溝通性：意識清楚，一般對答可簡單回答，
    但無法深入討論。2.記憶力：立即記憶、近期記憶有中度障
    礙，無法完整回想先前提示的三個物件名稱。3.定向力：時
    間定向力不佳。4.計算能力：重度障礙，個位加減法有困難
    。5.理解‧判斷力：只能理解簡單的事物，抽象思考力較差
    ，分析、判斷及理解能力皆有中度障礙。6.認知功能檢查：
    迷你心智量表（MMSE) 得分18分，有中度認知功能障礙，綜
    合評判其認知能力大於6歲但未達12足歲。7.情緒：略為焦
    慮。8.知覺：否認有幻覺。9.思考：否認有妄想，內容貧乏
    ，無法清楚說明事件的來龍去脈。10.行為：鑑定過程中未
    出現脫序或怪異行為。11.語言：可簡單對答。㈤有關判斷能
    力判定之意見：對於管理處分自己財產有經常給予協助之必
    要。判定的根據：個案自幼就有發展遲緩、智能障礙，過去
    就讀彰化社頭特殊教育學校，領有中度智能障礙身心障礙手
    冊。鑑定時個案迷你心智量表（MMSE) 得分18分，有中度認
    知功能障礙。個案對於簡單日常對答可簡單回應，單純日常
    所需可以表達，但對於需多步驟思考判斷的任務則無法勝任
    ，抽象思考及分析判斷能力較一般人明顯不足，但尚未到完
    全喪失程度，日常生活簡易的自理層面尚無顯著困難，但重
    大金融決定則需他人給予經常性的協助。㈥回復可能性說明
    ：回復的可能性很低，因個案的智能障礙自幼如此，屬於持
    續存在的現象，回復的可能性很低。㈦鑑定判定及說明：1.
    基於受鑑定人有中度智能障礙，其認知功能、理解能力、判
    斷能力、抽象思考能力皆有中度障礙，評估個案對複雜決策
    的分析判斷能力顯有不足，以致個案對於管理處分自己財產
    有給予經常協助之必要，且回復之可能性偏低。2.個案為意
    思表示、受意思表示及辨識其意思表示效果之能力顯有不足
    ，但尚未達到喪失之程度，可為輔助宣告」等語，有該院成
    年輔助宣告鑑定書1份在卷可稽，堪認相對人因精神障礙，
    致其為意思表示、受意思表示，或辨識其意思表示效果之能
    力，顯有不足。故聲請人聲請對相對人為輔助之宣告，為有
    理由，應予准許，爰宣告相對人為受輔助宣告之人。
四、本件相對人既經輔助宣告，業如前述，揆諸前揭規定，自應
    為其選定輔助人。本院審酌相對人未婚，父已歿，聲請人為
    相對人之母，與相對人關係非常密切，且與相對人同住，得
    就近保護及照顧相對人，故由聲請人任相對人之輔助人，應
    屬符合受輔助宣告之人之最佳利益，爰選定聲請人為輔助人
    。
五、爰依家事事件法第177條第2項、第164條第2項，裁定如主文
    。
中　　華　　民　　國　　110 　年　　8 　　月　　16　　日
                    家事法庭  法  官  黃楹榆
以上正本係照原本作成。
如對本裁定抗告，須於裁定送達後10日內向本院提出抗告狀，並
繳納抗告費新臺幣1千元。
中　　華　　民　　國　　110 　年　　8 　　月　　16　　日
                              書記官  呂怡萱